臺灣臺東地方法院刑事判決　　　　　　　　　　　　　　九十四年度交易字第一號
　　公　訴　人　臺灣臺東地方法院檢察署檢察官
　　被　　　告　乙○○
右列被告因過失致死等案件，經檢察官提起公訴（九十三年度偵字第二一四六號），
被告於準備程序中為有罪之陳述，本院合議庭裁定由受命法官獨任進行簡式審判程序
，判決如左：
    主  文
乙○○從事業務之人，因業務上之過失致人於死，處有期徒刑捌月，緩刑貳年。
    事  實
一、乙○○平日係以務農耕作為生，而領有農用曳引機（起訴書誤載為曳引車）駕駛
    執照以駕駛農用曳引機耕作農地及載運肥料為業，係從事駕駛業務之人。於民國
    九十三年七月二十五日晚上八時二十分許，於耕地完畢後，駕駛車後附載有木材
    之車架之農用曳引機沿臺東縣省道臺十一線由南往北方向行駛回其住處，途經臺
    東縣省道臺十一線九十三點六公里時，因內急欲臨時停車，原應注意汽車臨時停
    車時，應依車輛順行方向緊靠道路右側，且在夜間無燈光設備或照明不清之道路
    停車時，應顯示停車燈光或反光標識，而依當時情形，又非不能注意，竟疏未注
    意，未將上開農用曳引機緊靠路面停放而直接停置於機車道上，並僅顯示右後方
    向燈及左上方之照明燈，且所載有木材之後方車架未附有停車燈光及反光標識，
    致使酒後騎乘車牌號碼Ｋ五八－六七八號機車從同向慢車道後方駛來之陳文雅在
    行經上開路段時，因燈光、視線不良及上開農用曳引機未緊靠路面右側停放，且
    所載有木材之後方車架未附有停車燈光反光標識等原因而閃躲不及，由後撞擊該
    農用曳引機後方車架，陳文雅因而受有肋骨骨折、胸腹部挫傷右股骨、脛腓骨開
    放性骨折等傷害，雖經送醫急救，仍因胸腹部創傷內出血而不治死亡。
二、案臺灣臺東地方法院檢察署檢察官相驗後自動偵查起訴。
    理  由
一、右揭犯罪事實業據被告乙○○於警詢、偵查中及本院審理時自白不諱，此外並有
    臺東縣警察局成功分局處理相驗案件初步調查報告暨報驗書、道路交通事故現場
    圖、道路交通事故調查報告表（一）、（二）、處理道路交通事故紀錄表、交通
    事故現場勘驗圖、臺東地方法院檢察署履勘筆錄各乙紙及現場照片十九張在卷可
    稽；而被害人陳文雅因本件車禍致胸腹部創傷內出血死亡，業經臺灣臺東地方法
    院檢察署檢察官督同檢驗員相驗屍體屬實，製有勘驗筆錄、相驗屍體證明書各一
    紙、驗斷書一份及相驗照片六張附卷可考。按汽車臨時停車時，應依車輛順行方
    向緊靠道路右側，次按停於路邊之車廂在夜間無燈光設備或照明不清之道路，均
    應顯示停車燈光或反光標識，道路交通安全規則第一百十一條第二項、同條第一
    項第十三款分別定有明文。雖被害人陳文雅係酒後騎乘機車，以致發生本件車禍
    ，而與有重大過失，然不能因被害人與有過失而免除被告之罪責。是被告疏未注
    意上開規定致肇車禍，其有過失甚明，被告之過失行為與被害人死亡間，具有相
    當因果關係，事證明確，被告之犯嫌洵堪認定。
二、按所謂「汽車」係指在公路及市區道路上不依軌道或電力架線而以原動機行駛之
    車輛，道路交通安全規則第二條第一款定有明文。被告駕駛之農用曳引機係以原
    動機行駛之車輛，自屬上開道路交通安全規則所規定之汽車，且觀之卷附肇事車
    輛照片，被告所駕駛之農用曳引機，車體龐大，結構與一般貨車相當，顯然係使
    用原動機始得行駛之車輛。次按刑法上所謂業務，係指個人基於其社會地位繼續
    反覆所執行之事務，其主要部分之業務固不待論，即為完成主要業務所附隨之準
    備工作與輔助事務，亦應包括在內（最高法院七十一年台上字第一五五○號判例
    參照）。查被告於案發當時係自耕農，駕駛本件之農用曳引機，執行耕作後並載
    運木材之業務等情，業據被告於審理及偵查中時供稱：「（問：為何回家要開曳
    引車？）因為案發當天晚上我在耕地」、「我係自耕農，肇事之曳引車是我所有
    自用的，我平日是用這台車去載肥料及耕田的，我每天都要開這台車在水田中耕
    作」，足見被告駕駛上開農用曳引機，係屬其職務範疇，顯屬從事駕駛業務之人
    ，核其所為，係犯刑法第二百七十六條第二項業務過失致死罪。公訴意旨漏未斟
    酌此點，而認被告係犯同法第二百七十六條第一項之罪，尚有未洽，惟其基本社
    會事實同一，本院自應一併予以審理，並依法變更起訴法條，附此敘明。又。爰
    審酌被告因一時疏忽鑄成大錯，犯後亦坦承犯行，並與被害人家屬達成和解，有
    卷附本票影本及被害人家屬簽收紀錄附卷可按，被害人家屬亦表示願意原諒被告
    ，而犯罪所生損害亦屬重大及被害人陳文雅係酒後騎乘機車，本身亦有肇事因素
    等一切情狀，量處如主文所示之刑。又其未曾受有期徒刑以上刑之宣告，經此車
    禍之教訓及偵查、審理之程序，應可知所警惕，信無再犯之虞，被害人家屬亦表
    示願原諒被告，本院因認上開所宣告之刑，以暫不執行為適當，爰並為緩刑二年
    之諭知，以啟自新。
三、至相驗卷內雖附有交通事故案件肇事人自首情形調查表，表示被告親自或託人電
    話報警，並已報明肇事人姓名、地點、請警方前往處理而為自首一節，然查，被
    告於報警時未陳明姓名，且於警方到達後隨即由其子送往醫院就醫，未曾與到場
    之員警交談或承認肇事等情，此經被告於本院審理時自陳在卷，並有本院依職權
    函詢臺東縣警察局成功分局竹湖派出所函覆之受理各案件紀錄表、工作紀錄簿各
    一紙附卷可按，是以，本件被告尚不符合自首要件，附此敘明。
據上論斷，應依刑事訴訟法第二百七十三條之一第一項、第二百九十九條第一項前段
、第三百條，刑法第二百七十六條第二項、第七十四條第一款，罰金罰鍰提高標準條
例第一條前段，判決如主文。
本案經檢察官甲○○到庭執行職務。
中      華      民      國    九十四    年      二      月    二十五    日
                                    臺灣臺東地方法院刑事第一庭
                                            法  官  呂煜仁
右正本證明與原本無異。
如不服本判決，應於判決送達後十日內向本院提出上訴狀。（須附繕本）
「切勿逕送上級法院」
                                            書記官  王敏玉
中      華      民      國    九十四    年      二      月    二十五    日
附錄論罪科刑法條
刑法第二百七十六條第二項
從事業務之人，因業務上之過失犯前項之罪者，處五年以下有期徒刑或拘役，得併科
三千元以下罰金。
